臺灣臺北地方法院刑事判決　　　　　　　99年度訴字第2090號
公　訴　人　臺灣臺北地方法院檢察署檢察官
被　　　告　陳事清
上列被告因違反毒品危害防制條例案件，經檢察官提起公訴（99
年度毒偵字第3331號），因被告於準備程序中就犯罪事實為有罪
之陳述，經本院合議庭裁定由受命法官獨任進行簡式審判程序審
理，本院判決如下：
    主  文
陳事清施用第一級毒品，累犯，處有期徒刑柒月。
    事  實
一、陳事清前於民國97年間因詐欺案件，經本院以97年度簡字第
    928 號判決判處有期徒刑2 月，上訴後經本院以97年度簡上
    字第145 號上訴駁回確定，於97年9 月9 日徒刑易科罰金執
    行完畢出監；又於98年間，因施用毒品案件，經本院以98年
    度毒聲字第145 號裁定送勒戒處所觀察、勒戒後，認有繼續
    施用毒品之傾向，由本院以98年度毒聲字第393 號裁定令入
    戒治處所施以強制戒治1 年，於99年5 月17日因停止處分執
    行出監，並經臺灣臺北地方法院檢察署檢察官以99年度戒毒
    偵字第81號為不起訴處分確定。詎其仍不知悔改，於強制戒
    治執行完畢後5 年內，基於施用第一級毒品海洛因犯意，於
    99年7 月1 日上午11時許為警採尿時起往前回溯26小時內之
    不詳時間（扣除警察同日上午10時許查獲被告至為警採尿期
    間），在不詳地點，以海洛因加水置入針筒注射身體之方式
    （針筒於施用後丟棄而滅失），施用海洛因1 次。嗣經警於
    99年7 月1 日上午10時許，持本院核發99年度聲搜字第993
    號搜索票至陳事清位於新北市新店區（改制前為臺北縣新店
    市○○○街2 號4 樓住處執行搜索，經陳事清同意採集尿液
    送驗後發現呈嗎啡類陽性反應，始悉上情。
二、案經新北市政府警察局新店分局報告臺灣臺北地方法院檢察
    署檢察官偵查起訴。
    理  由
一、本案被告陳事清所犯毒品危害防制條例第10條第1 項施用第
    一級毒品罪，係死刑、無期徒刑、最輕本刑為3年以上有期
    徒刑以外之罪，其於準備程序就前揭被訴事實為有罪之陳述
    ，經法官告知簡式審判程序之旨，並聽取其與公訴人之意見
    後，本院裁定進行簡式審判程序，是本案之證據調查，依刑
    事訴訟法第273條之2規定，不受同法第159條第1項、第161
    條之2、第161條之3、第163條之1及第164條至第170條規定
    之限制，合先敘明。
二、上揭犯罪事實，業據被告於本院審理時坦承不諱（見本院卷
    第62頁背面、64頁背面、66頁背面），又被告遭查獲時所採
    集尿液經送驗結果，呈現海洛因代謝後嗎啡陽性反應等情，
    有台灣檢驗科技股份有限公司99年8 月18日濫用藥物檢驗報
    告1 份，及載明尿液檢體編號之被移送者姓名及代碼對照表
    1 紙在卷可證（見臺灣臺北地方法院檢察署99年度毒偵字第
    3331號卷第8 、10、24頁），足認被告前開之任意性自白與
    事實相符，應得為認定其犯罪之依據。
三、毒品危害防制條例業於92年7 月9 日修正公布，自93年1 月
    9 日施行，其中第20條、第23條將施用毒品之刑事處遇程序
    ，區分為「初犯」及「5 年內再犯」、「5 年後再犯」。依
    其立法理由之說明：「初犯」，經觀察、勒戒或強制戒治後
    ，應為不起訴處分或不付審理之裁定；經觀察、勒戒或強制
    戒治執行完畢釋放後，「5 年內再犯」者，因其再犯率甚高
    ，原實施之觀察、勒戒及強制戒治既已無法收其實效，爰依
    法追訴或裁定交付審理。至於經觀察、勒戒或強制戒治執行
    完畢釋放後，「5 年後再犯」者，前所實施之觀察、勒戒或
    強制戒治已足以遮斷其施用毒品之毒癮，為期自新及協助其
    斷除毒癮，仍適用「初犯」規定，先經觀察、勒戒或強制戒
    治之程序。從而依修正後之規定，僅限於「初犯」及「5 年
    後再犯」2 種情形，始應先經觀察、勒戒或強制戒治程序。
    倘被告於5 年內已再犯，經依法追訴處罰，縱其第3 次（或
    第3 次以上）再度施用毒品之時間，在初犯經觀察、勒戒或
    強制戒治執行完畢釋放5 年以後，已不合於「5 年後再犯」
    之規定，且因已於「5 年內再犯」，顯見其再犯率甚高，原
    實施觀察、勒戒或強制戒治，已無法收其實效，即應依該條
    例第10條處罰，最高法院95年度第7 次刑事庭會議決議意見
    參照。經查，被告前於98年間因施用毒品案件，經本院送勒
    戒處所觀察、勒戒後，認有繼續施用毒品之傾向，經本院令
    入戒治處所施以強制戒治1 年，於99年5 月17日因停止處分
    執行出監，並經臺灣臺北地方法院檢察署檢察官以99年度戒
    毒偵字第81號為不起訴處分確定，有臺灣高等法院被告前案
    紀錄表在卷可證。是以，本件被告於強制戒治執行完畢5 年
    內，再犯本件施用毒品犯行，揆諸上揭說明，應予依法論科
    。
四、論罪科刑之理由：
  (一)、按海洛因係毒品危害防制條例第2 條第2 項第1 款所稱之
      第一級毒品，不得持有、施用。核被告所為，犯毒品危害
      防制條例第10條第1 項施用第一級毒品罪。被告施用第一
      級毒品前持有第一級毒品之低度行為，為施用之高度行為
      所吸收，不另論罪。
  (二)、又被告前因事實欄編號一所載案件，經論處徒刑後，於97
      年9 月9 日徒刑易科罰金執行完畢出監等節，有臺灣高等
      法院被告前案紀錄表1 份在卷可按，其受有期徒刑執行完
      畢後，5 年內故意再犯本案有期徒刑以上之罪，為累犯，
      應依刑法第47條第1 項規定，加重其刑。
  (三)、爰審酌被告前經觀察、勒戒、強制戒治與論罪科刑執行完
      畢後，未能徹底戒絕毒癮，再次沾染惡習犯本案施用毒品
      罪，並參酌施用第一級毒品毒品行為對於自身危害程度非
      輕，對社會風氣、治安有潛在危害，惟本質仍屬戕害自身
      行為，所為尚未害及他人，而被告犯罪後，雖曾一度否認
      犯行，然最終仍於本院審理期日坦承犯行，尚有悔悟之心
      ，犯罪後態度尚可，又參之被告為小學畢業之智識程度，
      家庭經濟狀況貧寒等一切情狀，量處如主文所示之刑。
據上論斷，應依刑事訴訟法第273 條之1 第1 項、第299 條第1
項前段，毒品危害防制條例第10條第1 項，刑法第11條、第47條
第1 項，判決如主文。
本案經檢察官劉文婷到庭執行職務。
中    華    民    國   100    年    5     月    31    日
                    刑事第八庭  法  官  湯千慧
以上正本證明與原本無異。
如不服本判決，應於收受送達後10日內向本院提出上訴書狀，並
應敘述具體理由；其未敘述上訴理由者，應於上訴期間屆滿後20
日內向本院補提理由書（均須按他造當事人之人數附繕）「切勿
逕送上級法院」。
                                書記官  游雅鈞
中    華    民    國   100    年    5     月    31    日
附錄本案論罪科刑之法條
毒品危害防制條例第10條
施用第一級毒品者，處6 月以上5 年以下有期徒刑。
施用第二級毒品者，處3 年以下有期徒刑。